臺灣高等法院刑事判決　　　　　　　　　　　　九十一年度上易字第三一九三號
　　上　訴　人
　　即　自訴人　丁○○○有限公司
　　法定代理人　丙○○　住同右.
　　自訴代理人　乙○○　住同右.
　　被　　　告　甲○○　男 四.
右上訴人因被告詐欺案件，不服臺灣板橋地方法院九十一年度自緝字第二一號，中華
民國九十一年八月二十九日第一審判決，提起上訴，本院判決如左：
    主  文
上訴駁回。
    事  實
一、甲○○意圖為自己不法之所有，於民國八十七年十二月三十一日，在台北縣中和
    市○○路三十二號，向「丁○○○有限公司」（下稱昶逸公司）職員乙○○佯稱
    要承租發電機一台，約定租金為每天新台幣（下同）一千兩百元，二天後歸還，
    並提供國民身分證（下稱身分證）作為擔保，乙○○因而陷於錯誤，交付發電機
    一台，嗣甲○○未繳付分文租金，亦未返還發電機，即不知去向，經撥打甲○○
    所留之聯絡電話，發現業經停話，依址訪查，被告亦未居住在該址，始知受騙。
二、案經丁○○○有限公司提起自訴。
    理  由
一、被告甲○○經傳喚未到，惟據其在原審訊問時坦承有在前開時日，向自訴人昶逸
    公司租用發電機二天，但事後分文未付，亦未歸還機器之事實不諱，但矢口否認
    犯行，辯稱：發電機才租一兩天就被偷了，在北二高福德坑附近工地遺失，那時
    我有打電話問自訴人機器要多少錢，對方說要十幾萬元，我有答應要賠償十幾萬
    元，但因為沒錢就一直沒有聯絡云云，惟查：右揭事實，業據自訴人指述綦詳，
    據自訴代理人乙○○指稱：「他（即被告）從來沒有跟我們公司交易過，因為他
    把身分證正本留下來，所以我們就相信他，他說只要租兩天，但到第三天我打電
    話給他，電話停話中，我到他留的地址查看，人家說他已經搬走兩、三年，我們
    找不到他，我從來沒有接到被告打電話來說機器不見的話」等語明確，且被告對
    機器遺失一節，均未提出任何證據以供查證，所辯已難憑採。且被告自承其留給
    自訴人之電話「0000000000號」嗣遭停話，且並未實際居住在「台北
    縣中和市○○路五一六號三樓」之住址等情屬實，足認被告係佯稱租賃發電機，
    卻刻意留下無法聯絡之電話、住址予自訴人，並交付身分證作為擔保，藉以博取
    自訴人之信賴，取得發電機後，未繳付租金，亦不返還機器，即逃匿無蹤，使自
    訴人遍尋無著無誤。綜上所述，被告所辯不足採信，其詐欺取財犯行堪予認定。
二、被告係犯刑法第三百三十九條第一項之詐欺取財罪。原審因以被告罪證明確，適
    用刑法第二條第一項前段、第三百三十九條第一項、第四十一條第一項前段，罰
    金罰鍰提高標準條例第一條前段、第二條規定，併審酌被告品行、素行、犯罪動
    機、目的、手段，被害人所受損失及犯罪後逃匿二年八月始通緝到案，於原審於
    九十一年六月二十七日訊問時，當庭表示會自行賠償自訴人之損失（分三期賠償
    ，每月還五萬餘元），然迄未賠償分文損失，態度不佳等一切情狀，量處有期徒
    刑六月。又說明刑法第四十一條原規定有期徒刑得易科罰金之範圍，僅以犯最重
    本刑三年以下有期徒刑之刑之罪為限，然於九十年一年十日公布施行，同年一月
    十二日生效之修正後刑法第四十一條第一項規定犯最重本刑為五年以下有期徒刑
    以下之刑之罪，而受六月以下有期徒刑之宣告者，得易科罰金，比較新舊法之規
   定，以新法較有利於被告，爰依刑法第二條第一項前段之規定，適用修正後之刑
    法第四十一條第一項，諭知易科罰金之折算標準。經核原判決認事用法，並無不
    合，量刑亦稱妥適。自訴人上訴指摘原判決量刑過輕云云，惟查：原審處以有期
    徒刑六月，已足昭炯戒，並無不當，自訴人指摘原判決不當，既無理由，應予駁
    回。
三、被告另於八十七年四月十日，以其所經營之「佑明工程有限公司」之名義，持公
    司支票向「大毓機械股份有限公司」購買挖土機一台，買賣價金為二百四十萬元
    ，並先支付頭期款十萬元，交付支票十二紙，以示清償之誠意，「大毓機械股份
    有限公司」因而陷於錯誤，交付挖土機一台，嗣支票均未兌現，因指被告涉犯刑
    法第三百三十九條第一項之詐欺取財罪嫌，此案由台灣新竹地方法院審理中（起
    訴案號：台灣新竹地方法院檢察署八十八年度偵字第二四四五號）。本院認此部
    份犯嫌與前揭本院認定有罪部分之犯行，犯罪時間相隔八個月餘，尚難認被告於
    八十七年四月間購買挖土機時，即有於同年十二月三十一日以租賃為由，詐取發
    電機之概括犯意，且給付買賣價金之支票，嗣後未能兌現，係屬民事上債務不履
    行之法律問題，未必即構成刑事詐欺取財罪，兩案應無連續犯裁判上一罪之關係
    ，附此敘明。
四、被告經合法傳喚，無正當理由不到庭，爰不待其陳述，逕行判決。
據上論斷，應依刑事訴訟法第三百六十八條、第三百七十一條 ，判決如主文。
中      華      民      國    九十一    年    十二      月   三十一     日
                              台灣高等法院刑事第十庭
                                  審判長法  官  溫  耀  源
                                        法  官  黃  金  富
                                        法  官  何  菁  莪
右正本證明與原本無異。
不得上訴。
                                        書記官  鐘  麗  芳
中      華      民      國     九十二   年     一       月      二      日
附錄：本案論罪科刑法條全文
刑法第三百三十九條
意圖為自己或第三人不法之所有，以詐術使人將本人或第三人之物交付者，處五年以
下有期徒刑、拘役或科或併科一千元以下罰金。
以前項方法得財產上不法之利益或使第三人得之者亦同。
前二項之未遂犯罰之。
